【裁判字號】    87,訴,305
【裁判日期】    890630
【裁判案由】    違反麻醉藥品管理條例等
【裁判全文】
臺灣桃園地方法院刑事判決                          八十七年度訴字第三○五號
    公 訴 人  臺灣桃園地方法院檢察署檢察官
    被    告  乙○○
    指    定  本院公設辯護人  丙○○
    辯 護 人
    被    告  戊○○
              丁○○
右列被告因違反麻醉藥品管理條例等案件，經檢察官提起公訴（八十六年度毒偵字第
一五○九八、一五七八五號），本院判決如左：
    主    文
乙○○連續施用第二級毒品，免刑，扣案第二級毒品安非他命壹小包（淨重零點壹肆
公克、包裝重零點壹貳公克）沒收銷燬之，吸食器貳組、酒精燈壹個、空白夾鍊袋壹
個均沒收；又連續明知為禁藥而轉讓，處有期徒刑柒月。被訴非法販賣安非他命部分
無罪。
戊○○、丁○○連續施用第二級毒品，均免刑。
    事    實
一、乙○○曾於民國（下同）八十年間因違反麻醉藥品管理條例案件，經法院判處有
    期徒刑三月，如易科罰金以三十元折算一日執行完畢（尚未構成累犯），猶不知
    悔悟，復與戊○○、丁○○均基於概括之犯意，乙○○自八十六年七月間起至同
    年十一月十三日止，在桃園縣平鎮市○○路七二巷三號一一樓租屋住處；戊○○
    從七十九年底起迄八十六年十一月十三日止，在台北縣鶯歌鎮○○路四五五巷八
    弄三號住處及上開乙○○租屋處；丁○○則自八十二年間起至八十六年十一月十
    三日止，亦在上開乙○○租屋處，均以安非他命置於吸食器內加熱吸食霧化氣體
    之方式，各連續施用第二級毒品安非他命多次；又乙○○明知化學合成麻醉藥品
    安非他命類，係危害國民健康之藥物，早經行政院衛生署公告為禁藥，竟基於概
    括之犯意，於八十六年十一月十三日晚上在上開租屋處，連續將禁藥安非他命無
    償轉讓予丁○○、戊○○二人，供陳、黃二人在該租屋處內施用。迨同日晚上十
    一時二十分許，在桃園縣平鎮市○○路六十六號附近，因警方早對乙○○實施電
    話監聽，得知其有施用毒品行為，便在現場埋伏，見邱女抵達現場即上前逮捕查
    獲，並由其身上搜得第二級毒品安非他命一小包（淨重○‧一四、包裝重○‧一
    二公克），繼帶同警方回上開租屋處又查獲戊○○、丁○○二人，並起出乙○○
    所有供施用安非他命用之吸食器二組、酒精燈一個、空白夾鍊袋一個等物。
二、案經桃園縣警察局中壢分局報請臺灣桃園地方法院檢察署檢察官偵查起訴。
    理    由
甲、被告乙○○、戊○○、丁○○有罪部分：
一、訊據被告乙○○、戊○○、丁○○三人固均坦認確於前揭時、地施用安非他命等
    情屬實，惟被告乙○○矢口否認有何轉讓禁藥之犯行，並辯稱：伊沒有拿安非他
    命給丁○○、戊○○吸用，當天丁○○去伊住處量玻璃，而戊○○則是要載伊去
    大園還錢給友人云云。經查：
    （一）被告乙○○、戊○○、丁○○三人施用安非他命之犯行部分，除據渠等供
          承不諱外，並有安非他命一小包（淨重○‧一四公克、包裝重○‧一二公
          克）、吸食器二組、酒精燈一個及空白夾鍊袋一個等物扣案可資佐證，且
          該查扣疑似安非他命之無色透明結晶一小包經送鑑定結果，亦檢出甲基安
          非他命成分，此有法務部調查局八十七年六月十八日（８７）陸字第八七
          ○三八四三六號檢驗通知書一紙附卷為憑，而被告乙○○、丁○○於被查
          獲後所採集之尿液經檢驗結果，亦均呈安非他命陽性反應，此有桃園縣衛
          生局八十六年十一月十八日不法藥物尿液檢定書乙紙在卷可稽，而戊○○
          所採集之尿液經送法務部調查局檢驗結果，有甲基安非他命反應，此亦有
          該局八十七年二月三日（８７）陸字第八七○○二二五五號檢驗通知書乙
          紙存卷可參，事證明確，被告三人此部分犯行洵堪認定。
    （二）關於被告乙○○如何於右開時、地連續轉讓禁藥安非他命之事實，業據其
          於警訊時供承在卷（見偵查卷第四頁正面），核與證人即同案被告丁○○
          及戊○○指證情節相符（丁○○部分見本院八十九年一月十九日訊問筆錄
          ；戊○○部分見偵查卷第十六頁背面至第十八頁背面、第四十五頁背面、
          第七十五頁正面、本院八十七年三月二十七日、八十九年一月十九日訊問
          筆錄），且同案被告戊○○、丁○○二人吸用被告乙○○所轉讓之安非他
          命後所採集之尿液均檢出有安非他命陽性反應，此有前開檢驗通知書及尿
          液檢定書各乙紙在卷可參，足見被告所轉讓者確為禁藥安非他命無訛，復
          參以被告乙○○為警查獲時係與戊○○、丁○○等人於其上揭租屋處內，
          而戊○○、丁○○二人所採集之尿液又均呈安非他命陽性反應，亦已如前
          述，衡情黃、陳二位證人所指稱係被告乙○○提供安非他命予渠等在上開
          邱女租屋處吸食等詞，應非虛妄，是被告乙○○前開所辯，要屬卸責之詞
          ，尚難採信。綜上所述，參互印證，被告乙○○確有連續轉讓禁藥安非他
          命給戊○○、丁○○二人之事實，事證已臻明確，其所為辯解無非避重就
          輕之詞，委無足採，該部分之犯行亦堪以認定，應依法論科。
二、查安非他命業經行政院衛生署於七十九年十月七日公告列為化學合成麻醉藥品類
    管理，不得非法持有、吸用、販賣，被告乙○○、戊○○、丁○○三人違反該規
    定，所為均係犯麻醉藥品管理條例第十三條之一第二項第四款之非法吸用化學合
    成麻醉藥品罪；又查安非他命早經行政院衛生署於六十九年十二月八日公告自即
    日起禁止運送、製造，並自七十年六月一日起禁止販賣，復於七十五年七月十一
    日公告一概禁止使用在案，自屬藥事法第二十二條第一款之禁藥，被告乙○○明
    知安非他命係禁藥仍無償轉讓予人使用，核係犯藥事法第八十三條第一項之轉讓
    禁藥罪。惟按被告三人行為後，毒品危害防制條例已於八十七年五月二十日公布
    ，並於同年月二十二日生效，有關渠等吸用安非他命及被告乙○○轉讓禁藥部分
    ，另構成該條例第十條第二項及第八條第二項之罪，經比較新舊法律，其中吸用
    安非他命部分自以修正後之毒品危害防制條例第十條並應適用觀察勒戒及免刑規
    定對被告三人較為有利，而被告乙○○轉讓禁藥部分則以藥事法之刑度較輕，依
    刑法第二條第一項之規定，自應分別適用毒品危害防制條例第十條第二項及藥事
    法第八十三條第一項處斷。被告三人施用安非他命及被告乙○○轉讓安非他命所
    持有之行為，已各為施用、轉讓之高度行為所吸收，均毋庸另論罪。又渠等三人
    先後多次施用安非他命犯行，時間緊接，犯罪構成要件相同，顯均係基於概括犯
    意反覆為之，各應依連續犯規定以一罪論。另被告乙○○先後轉讓安非他命予丁○○、戊○○二人，時間緊接，所犯構成要件相同，顯係基於概括犯意反覆為之
    ，亦應依連續犯規定以一罪論，並加重其刑。再被告乙○○所犯上開二罪間，犯
    意各別，罪質互異，應分論之。爰審酌被告乙○○曾有犯罪前科，此有本院被告
    全國前案紀錄表存卷可按，素行不佳，被告三人吸用安非他命均係自殘之行為，
    尚不致損害於他人，惟被告乙○○轉讓安非他命予他人，對於國民健康之危害非
    輕，犯後猶否認轉讓禁藥犯行，毫無悔意，且被告乙○○、戊○○及丁○○三人
    於本院審理中，均經本院裁定予以觀察、勒戒，均已無繼續施用毒品傾向，此分
    別有台灣桃園女子監獄八十九年一月十四日桃女監衛字第一二一號函附﹁有無繼
    續施用毒品傾向證明書﹂及台灣桃園看守所附設勒戒處所八十九年三月六日、同
    年二月二十二日桃所澄衛勒字第六二八、四七四號函附﹁有無繼續施用毒品傾向
    證明書﹂各一份在卷可證，爰依毒品危害防制條例第三十五條第三款之規定，就
    被告三人連續施用第二級毒品部分均為免刑之諭知，另被告乙○○轉讓禁藥部分
    則參酌上開一切情狀，量處如主文所示之刑，以資懲儆。
三、扣案之安非他命一小包（淨重為○‧一四公克、包裝重○‧一二公克），係查獲
    之第二級毒品，爰依毒品危害防治條例第十八條第一項前段規定沒收銷燬之；另
    扣案之吸食器二組、酒精燈一個、空白夾鍊袋一個，則均為被告乙○○所有，且
    供施用毒品犯罪之用，已經其供明在卷，故依刑法第三十八條第一項第二款規定
    併予宣告沒收，附此敘明。
乙、被告乙○○無罪部分：
一、公訴意旨另以：被告乙○○意圖營利，自八十六年二月起，連續以000000
    0號電話為聯絡方式，販售安非他命予甲○○（所涉施用毒品部分另由台灣高等
    法院併案審理），嗣於同年十一月十三日經甲○○以前開電話號碼聯絡被告購買
    安非他命，為警在桃園縣平鎮市○○路六十六號前埋伏，並於被告抵達現場時即
    上前逮捕，而於被告身上搜得安非他命一小包（淨重○‧一四公克、包裝重○‧
    一二公克），旋帶往被告上開住處扣得吸食器二組、酒精燈一個及空白夾鍊袋一
    個，因認被告涉犯麻醉藥品管理條例第十三條之一第二項第一款之非法販賣安非
    他命罪嫌云云。
二、按犯罪事實應依證據認定之，無證據不得推定其犯罪事實，刑事訴訟法第一百五
    十四條定有明文。又按犯罪事實之認定，應憑真實之證據，倘證據是否真實尚欠
    明顯，自難以擬制推測方法，為其判斷之基礎；復犯罪事實既應依證據認定之，
    所謂證據，須適於為被告犯罪事實之證明者，始得採為斷罪之資料，最高法院五
    十三年台上字第六五六號、五十三年台上字第二七五○號分別著有判例可資參照
    。
三、本件公訴人認被告乙○○有上開犯行，無非係以被告於警訊時之自白及證人甲○○之供詞，再參以卷附之通訊監察譯文六紙為其論據。惟訊之被告則堅決否認有
    何販賣安非他命之犯行，並辯稱伊沒有賣安非他命給甲○○，至監聽電話內容並
    未提及買賣安非他命之事，而係因伊欠甲○○六千元，古某要伊趕快還等語。經
    查，被告雖於警訊時供稱伊以每○‧五公克五千元之代價購入安非他命，再轉手
    從中抽取○‧一公克安非他命作為報酬供己吸食，而姓名不詳綽號小古之男子曾
    於八十六年十一月初十九時許，在其住處交付二萬元向伊購買三公克安非他命，
    伊則在中壢市○○○村○○○路邊交付之等詞（見偵查卷第四頁背面），惟其於
    偵查中及本院審理中均堅詞否認有何販賣安非他命之犯行，其前後供述不一，其
    於警訊中所為販賣安非他命之自白即顯有瑕疵。又證人甲○○於警訊時供稱伊曾
    向綽號胖妞女子購買安非他命五至六次，每次購買約二千至三千元不等價格，最
    近一次是於八十六年九月間，在中壢市○○路、馬祖新村路旁，以二萬四千元之
價格向該名女子購買四公克安非他命等詞（見偵查卷第十頁背面），繼之於偵查
    中證稱伊於八十六年九月二十六日曾向綽號﹁大胖姐﹂買過一次等情（見偵查卷
    第四十五頁背面），其就購買安非他命之次數、時間、價格等重要情節，前後供
    述不一致，且核與被告於警訊中供承伊與古某間買賣安非他命之情節亦多所出入
    ，自難僅憑其證詞即遽認被告有任何販賣安非他命之犯行。況查既無被告購入安
    非他命之價格，其次數若干、數量如何亦均付之闕如，又如何能證明被告有營利
    之意圖，另依警方於八十六年十一月十三日在桃園縣平鎮市○○路七十二巷三號
    十一樓被告住處查獲被告時僅搜得毒品安非他命一小包（淨重○‧一四公克、包
    裝重○‧一二公克）係藏於被告身上，此參酌卷附警訊筆錄自明，被告若有從事
    販賣安非他命，何以未起出準備繁多之小塑膠袋與量秤毒品之量器，以備供販賣
    之用，至被告持有毒品安非他命一小包（淨重○‧一四公克、包裝重○‧一二公
    克），數量甚少，且其既有施用安非他命習慣（有附於偵查卷第七十八頁之桃園
    縣衛生局不法藥物尿液檢定書可憑），亦難遽以其持有之數量推論有販賣安非他
    命情事，又卷附之通訊譯文，經本院勘驗其內容，其上所記載者除通話者及打出
    打入電話者，並未明確記載有﹁買賣安非他命﹂之事，姑不論該通訊監察是否已
    違背憲法第八條、第十六條所示應依正當法律程序保障人身自由，貫徹訴訟基本
    權之行使及受公平審判權利之保障等旨意而排除其證據能力，雖證人甲○○於警
    訊時及被告於警訊時、本院八十七年三月二十七日第一次訊問中均供稱上開電話
    內容係關於買賣安非他命之事，惟被告於偵、審中均翻異前詞，否認該電話內容
    有何涉及買賣安非他命情事，況綜觀該監聽電話譯文內容，不僅未明確提及﹁買
    賣安非他命﹂，且亦無法確定被告與甲○○間究係販賣抑或合資購買，自不能遽
    為被告不利之認定，是依上所述，證人甲○○所為向被告購買安非他命之供述，
    其證述情節前後不一致，已難採信，復無其他積極證據足資佐證，且查甲○○施
    用毒品犯行，其供述安非他命係購自被告乙○○，依麻醉藥品管理條例第十三條
    之三之規定得減輕其刑，則甲○○此有利於己而不利於被告之供述又並無其他積
    極證據足資佐證下是否得採為不利被告犯罪之證據，實非無疑。綜上所述，訊據
    被告既堅詞否認有何販賣毒品犯行，且別查無何積極事證足資證明被告有販賣安
    非他命情事，是被告所辯，應堪採信，揆諸首開說明，既不能證明此部分犯罪，
    即應為無罪之諭知，以昭平允。
據上論斷，應依刑事訴訟法第二百九十九條第一項、第三百零一條第一項，毒品危害
防制條例第十條第二項、第二十條第二項、第三十五條第三款、第十八條第一項前段
，藥事法第八十三條第一項，刑法第二條第一項、第十一條前段、第五十六條、第三
十九條，判決如主文。
本案經檢察官張尹敏到庭執行職務。
中      華      民      國    八十九    年      六      月     三十     日
                                     臺灣桃園地方法院刑事第二庭
                                         法  官  李  育  仁
右正本證明與原本無異。
如不服本判決，應於判決送達後十日內向本院提出上訴狀( 應附繕本 )，上訴於
臺灣高等法院。
                                         書記官  王  泰  元
中      華      民      國    八十九    年      七      月     十一     日
如不服本判決應於送達後十日內向本院提出上訴狀
附論罪科刑依據之法條：
藥事法第八十三條第一項、毒品危害防制條例第十條第二項
藥事法第八十三條
明知為偽藥或禁藥，而販賣、供應、調劑、運送、寄藏、牙保、轉讓或意圖販賣而陳
列者，處五年以下有期徒刑，得併科新臺幣十萬元以下罰金。
犯前項之罪，因而致人於死者，處七年以上有期徒刑，致重傷者，處一年以上七年以
下有期徒刑。
因過失犯第一項之罪者，處一年以下有期徒刑、拘役或新臺幣十萬元以下罰金。
第一項之未遂犯罰之。
毒品危害防制條例第十條
施用第一級毒品者，處六月以上五年以下有期徒刑。
施用第二級毒品者，處三年以下有期徒刑。


司法院資訊處製作；財團法人民間司法改革基金會備份。
